台灣彰化地方法院刑事判決　　　　　　　　　　　　　八十九年度訴字第二七八號
　　公　訴　人　臺灣彰化地方法院檢察署檢察官
　　被　　　告　巳○○
　　被　　　告　乙○○
　　共　　　同
　　選任辯護人　陳君聖律師
右列被告等因偽造文書等案件，經檢察官提起公訴（八十八年偵字第五八七六號）及
移送併辦（八十九年度偵字第二００六號），本院判決如左：
    主      文
巳○○、乙○○共同連續為他人處理事務，意圖損害本人之利益，而為違背其任務之
行為，致生損害於本人之財產，各處有期徒刑壹年陸月，均緩刑參年。
    事      實
一、巳○○於民國（下同）七十七年間成立聚隆纖維股份有限公司（下簡稱聚隆公司
    ）並擔任董事長，乙○○（巳○○之妻）則於八十五年間擔任聚隆公司財務處長
    ，其二人得以職位關係，實際掌控聚隆公司資金之進出，為聚隆公司處理事務之
    人。八十七年四月四日聚隆公司股票正式上市，並於同年十月八日開放融資、融
    券信用交易。同年八月間，因適逢亞洲金融風暴，國內金融極度不穩（台灣集中
    交易市場加權指數自八十七年四月四日之九二三九點重挫至八十七年八月二十八
    日之六七二三點，跌幅達百分之二十七），聚隆公司股價亦跌破上市承銷價格即
    每股新台幣（下同）三十二元五角，台灣證券交易所乃於同年八月二十八日邀請
    聚隆公司及其他上市公司、證券承銷商到交易所舉行座談會，且於會中要求聚隆
    公司：大股東如認股價偏低，應自行投入買進股票；子公司應買母公司股票，唯
    應依法行之。聚隆公司為因應台灣證券交易所之護盤政策，乃於同年八月底召開
    會議，由該公司董事長巳○○、總經理兼董事己○○、董事兼副總經理午○○、
    董事兼財務處長乙○○、財務副總經理癸○○等人決議通過護盤決策，並有聚隆
    公司高級專員未○○、戊○○列席參加，會中決議另成立拓昕、汎益、立翔三家
    子公司配合原已成立之巨能公司以執行子公司買母公司股票之護盤決策，資本額
    共計新台幣（下同）三億九千六百萬元，由巳○○擔任負責人，並委請倍利證券
    副總經理申○○（本名庚○○）負責操盤即買進或賣出事宜及指派聚隆公司前財
    務課長戊○○配合申○○操作下單買賣，乙○○、己○○、午○○等人則負責提
    供酉○○、戌○○、亥○○、天○○、丙○○、甲○○、地○○、昶富投資公司
    、三曜實業公司、乙○○（以上係由乙○○提供）、宇○○、宙○○、玄○○、
    黃○○、Ａ○○、Ｂ○○、Ｃ○○○、Ｄ○○、Ｅ○○、Ｆ○○、Ｇ○○、Ｈ○○、Ｉ○○、Ｊ○○、Ｋ○○、Ｌ○○、Ｍ○○○、Ｎ○○、Ｏ○○、Ｐ○○、
    Ｑ○○、Ｒ○○、Ｓ○○、Ｔ○○、Ｕ○○、Ｖ○○、Ｗ○○、Ｘ○○、Ｙ○○
    、Ｚ○○、ａ○○、ｂ○○、ｃ○○、ｄ○○、ｅ○○、ｆ○○、ｇ○○、ｈ○○、ｉ○○、ｊ○○、ｋ○○、ｌ○○、ｍ○○、ｎ○○○、ｏ○○、ｐ○○、
    ｑ○○、ｒ○○、ｓ○○、ｔ○○、ｕ○○、ｖ○○、ｗ○○、ｘ○○、ｋ○○
    、ｙ○○、ｚ○○、甲甲○、Ｘ○○、甲乙○、甲丙○、甲丁○、甲戊○、甲己○○等七十四戶人頭戶予申○○供買賣股票之用，並由乙○○指示不知情會計壬○○負責聚隆公司護盤資金進出之匯款事宜，不知情卯○○則負責人頭戶及四家
    子公司買賣股票之交割事宜。後因上開四家子公司進場護盤之資金已將用罄，且
    所購買股票又嚴重套牢虧損嚴重，巳○○、乙○○二人明知未經聚隆公司董事會
    決議，不得擅自挪用上開四家子公司以外之聚隆公司資金進場護盤，竟共同意圖
    為他人之不法利益（上開四家子公司利益）及損害聚隆公司之利益，並基於概括
    之犯意聯絡，自八十七年九月十日起迄至同年十二月二十日止，故意違背其任務
    而連續挪用聚隆公司之自有資金達五億四千零四十萬八千二百十九元《其中除包
    括巳○○向鹿津公司借回已給付之土地款三億三千八百萬元外（土地款雖為五億
    零八百萬元，但是其上有設定抵押一億七千萬元，故實際上只有支付三億三千八
    百萬元予鹿津公司，之後再向鹿津公司借回該筆土地款進行護盤，詳後述），其
    他部分則是聚隆公司自有資金二億零二百四十萬八千二百十九元》，匯入上開四
    家子公司及七十四戶股票人頭戶內，供買賣股票之用，致生損害於聚隆公司之利
    益（護盤期間，擅自挪用聚隆公司資金護盤部分共損失三億三千七百六十萬八千
    二百十九元）。
二、案經法務部調查局彰化縣調查站移送台灣彰化地方法院檢察署檢察官偵查起訴及
    移送併辦（八十九年度偵字第二００六號）。
    理      由
壹、有罪部分：
一、訊據被告巳○○、乙○○固均坦承有未經董事會決議授權，即擅自動用超過上開
    四家子公司資本額之聚隆公司資金共五億四千零四十萬八千二百十九元進行護盤
    之事實不諱（見本院九十一年八月十三日審判筆錄），惟皆矢口否認有背信之犯
    行，辯稱：伊等以四家子公司之資金進場護盤，係因應台灣證券交易所之指示，
    是並無為自己或第三人取得不法利益或損害聚隆公司利益之意圖；又伊等於四家
    子公司資金將用盡時，而聚隆公司股票開放信用交易買賣負責操盤之庚○○向聚
    隆公司建議且獲同意並採取由四家子公司及人頭戶以融資方式買賣股票護盤。然
    因化纖本業因景氣循環轉弱，厚生公司及中華開發公司及其他原始股東大量出脫
    持股逾四萬張以上、恰逢東南亞金融風暴及股市新巨群集團地雷股致相關投信公
    司出脫持股逾一萬張以上，致聚隆公司股價下跌，為避免四家子公司及各人頭戶
    之融資股票因擔保維持率不足而斷頭致受鉅大損失，於不得已的情況下，聚隆公
    司乃繼續護盤，是伊等並無「為自己或第三人不法之利益或損害聚隆公司利益」
    之「意圖」，是缺少犯罪意思要件，從而即無適用刑法第三百四十二條第一項背
    信罪相繩之餘地云云。經查：前揭聚隆公司之資金進出確均係由被告巳○○、乙○○二人實際掌控，且護盤時聚隆公司資金之匯款進出及人頭戶之股款交割事宜
    ，會計人員卯○○、壬○○均是聽命乙○○之指示等情，迭據證人即前總經理己○○、前財務副總癸○○、會計卯○○、壬○○及前任財務課長戊○○等人於調
    查局及偵審中分別證述明確，互核相符；另證人即前倍利證券副總經理庚○○於
    本院九十一年八月六日訊問時亦證稱：「（股價一直下跌是何人堅持要繼續護盤
    ？）我都是與戊○○接觸，經由他傳達公司的訊息，但是巳○○、乙○○也有與
    我聯繫過。」、「（護盤資金由何人決定？）乙○○說錢沒有問題」等語，益證
    被告巳○○、乙○○前揭供承：有未經董事會決議授權，即擅自動用超過上開四
    家子公司資本額之聚隆公司資金共五億四千零四十萬八千二百十九元進行護盤乙
    節與事實相符，堪以採信，此外復有聚隆公司傳票及財務報告共五本及巨能、拓
    昕、汎益、立翔四家子公司之傳票、查核報告書、總分類帳、會計憑證、財務報
    表、日記帳共二十一本扣案可資佐證。次按聚隆集團之母、子公司均有為公司登
    記，其等在法律上均擁有單一獨立之人格，且公司會計事務亦屬獨立，其等間並
    不因彼此同屬一集團互為關係企業而減損其等各自所擁有之獨立人格，故其等各
    自之資金自屬各自公司所有，公司負責人除依公司法之相關規定外，並不得隨意
    運用，是渠等僅因上開巨能、拓昕、汎益、立翔四家子公司進場護盤之資金已將
    用罄，且該子公司所購買股票又嚴重套牢虧損嚴重，為圖能拉抬股價減少上開四
    家子公司之虧損，竟未經聚隆公司董事會決議，連續擅自挪用聚隆公司之自有資
    金達五億四千零四十萬八千二百十九元，匯入上開四家子公司及七十四戶股票人
    頭戶內，供買賣股票之用，護盤期間並造成聚隆公司三億三千七百六十萬八千二
    百十九元之損失，嚴重損害聚隆公司及投資大眾之權益，渠等主觀上確有「為第
    三人不法之利益」及「損害聚隆公司利益」之意圖甚明。綜上所述，足認被告等
    前揭所辯，顯係事後卸責之詞，尚不足採。是本件事證已臻明確，被告等背信之
    犯行，堪以認定，應依法論科。
二、又刑法上之侵占罪，須持有人變易其原有之持有意思而為不法所有之意思，始能
    成立，如僅將持有物延不交還或有其他原因致一時未能交還，既缺乏主觀要件，
    即難遽以該罪相繩，最高法院六十八年台上字第三一四六號著有判例。經查：(1)
    聚隆公司於八十七年八月間由該公司董事長巳○○、總經理兼董事己○○、董事
    兼副總經理午○○、董事兼財務處長乙○○、財務副總經理癸○○等人決議通過
    護盤決策，當時且有聚隆公司高級專員未○○戊○○列席參加，並委請倍利證券
    副總經理申○○（即庚○○）負責操盤即買進或賣出事宜，並經該公司董事會決
    議另成立拓昕、汎益立翔三家子公司配合原已成立之巨能公司以執行子公司買母
    公司股票之護盤決策等情，業據證人己○○於調查局訊問時（見調查局八十八年
    十二月二十七日及二十九日訊問筆錄）、證人戊○○於調查局訊問時（見調查局
    八十八年四月十四日、同年五月七日訊問筆錄）、檢察官偵查時（八十八年十一
    月三十日訊問筆錄）以及本院審理時（八十九年六月十三日訊問筆錄）證述甚詳
    ，並有剪報乙紙、會議記錄表、聚隆公司第五屆第一次臨時董事暨監察人聯席會
    議手冊、聚隆公司開會通知書及卷附八十八年一月二十四日（八八）聚隆（董）
    字第二號函及其附件各乙份可稽。(2)聚隆公司股票護盤使用之帳戶除巨能、拓昕
    、立翔、汎益四家子公司外，另有酉○○、戌○○、亥○○、天○○、丙○○、
    甲○○等七十四戶人頭戶。而上開股票帳戶之股票買賣係由聚隆公司委託之倍利
    證券副總經理庚○○（申○○）為買進賣出價格數量之決定並指示聚隆公司職員
    未○○、戊○○、甲庚○、ｄ○○等三人以電話通知證券公司營業員為買進或賣
    出。而當日委託證券公司下單買賣聚隆公司股票後，倍利證券分公司營業員丁○○及其他證券公司營業員在當日收盤後將交易明細表直接傳真到聚隆公司，再由
    聚隆公司職員卯○○將成交明細鍵入聚隆公司股務室電腦中存檔，而該些帳戶之
    股票交割及帳戶間提款、存款、轉帳則皆由聚隆公司財務處股務人員卯○○負責
    處理，上開事項亦據證人戊○○於調查局訊問時（見調查局八十八年四月十四日
    及同年五月七日、同年十二月十七日及二十七日訊問筆錄）、證人未○○於調查
    局訊問時（見調查局八十九年一月六日訊問筆錄）、證人己○○於調查局訊問時
    （見調查局八十八年五月七日、同年十二月二十九日訊問筆錄）、證人癸○○於
    調查局訊問時（見調查局八十九年一月七日訊問筆錄）、證人卯○○、壬○○、
    丁○○（倍利證券商營業員）於本院訊問時證述無訛，並有聚隆公司開會通知書
    、聚隆公司高級專員甲辛○簽寫之簽收單及本案八十八年五月二十六日章法字第
    三三號附件袋所附之聚隆公司電腦報表內匯款明細表等在卷足憑。(3)上開護盤措
    施既係聚隆公司之作為，且所有聚隆公司使用之人頭戶帳戶之銀行存摺、印章及
    集保存摺亦皆係由聚隆公司派專員卯○○保管，此有上開人頭戶與聚隆公司所成
    立之信託契約書數份在卷可憑，復經證人卯○○於本院九十一年六月二十七日訊
    問時證稱：「負責交割時填寫匯款單，印章放在抽屜或桌子上，但是要用印則要
    經過乙○○的同意，我負責人頭戶與人頭戶之間的匯款，股款的交割。」、「我
    是依據報表去匯款。」等語明確，是被告巳○○、乙○○二人雖有挪用聚隆公司
    之資金共五億四千零四十萬八千二百十九元匯入上開四家子公司以及七十四戶人
    頭帳戶中進行護盤，惟護盤既是聚隆公司之政策，且因該人頭戶與聚隆公司復訂
    有信託契約，於法律上，該筆資金在護盤期間仍屬聚隆公司間接占有中，並非被
    告巳○○、乙○○二人所私自佔有，況護盤期間聚隆公司所損失之三億三千七百
    六十萬八千二百十九元，係因護盤期間股價下跌，聚隆公司所使用融資戶遭斷頭
    所造成，尚非被告巳○○、乙○○二人挪為私用而導致，是被告巳○○、被告乙○○二人既未將上開資金由聚隆公司持有中變更其占有或予以所有，自不該當侵
    占罪之構成要件，附此敘明。
三、核被告巳○○、乙○○二人所為，均係犯刑法第三百四十二條第一項之背信罪，
    公訴人認被告等係犯同法第三百三十六條第二項之業務侵占罪嫌，似有未恰，已
    見前述，起訴法條應予變更。被告二人就上開背信之犯行，有犯意聯絡及行為分
    擔，均為共同正犯。又渠等前後多次背信犯行，時間緊接，犯罪構成要件相同，
    顯係基於概括犯意為之，為連續犯，應依法加重其刑。爰分別審酌被告等之品行
    、犯罪動機係為響應政府護盤政策，其情可憫，惟其於四家子公司護盤失利後，
    未思惕勵，並致力於生產營運，回饋投資大眾，反以非法管道，未經董事會決議
    通過，擅自挪用聚隆公司大筆自有資金投入股市護盤，導致公司巨額虧損，嚴重
    損害聚隆公司及投資大眾之權益，暨其犯罪後見聚隆公司發生巨額虧損而害及全
    體投資人利益，乃分別以其個人名義開票予各證券金融公司以補差額，且又協商
    友人以土地設定抵押權並簽發本票予聚隆公司之上開四家子公司，以補償四家子
    公司因護盤失利而損失之二億八千萬元，復以渠等自有資金匯入聚隆公司所使用
    之人頭戶以填補聚隆公司護盤之損失約五千九百萬元，此有本院八十八年度促字
    第二二六一二號支付命令、台灣台中地方法院八十八年度自字第一二０八號刑事
    判決各乙份以及匯款單七紙在卷可稽，犯後態度堪稱良好等一切情狀，分別從輕
    量處如主文所示之刑，以示懲儆。末查被告巳○○、乙○○前均未曾受有期徒刑
    以上刑之宣告，此有台灣高等法院被告全國前案紀錄表各乙份附卷可憑，本院認
    本件犯罪應係被告等為配合政府護盤政策，惟因適逢亞洲金融風暴，國內金融極
    度不穩，化纖本業因景氣循環亦轉弱，厚生公司及中華開發公司及其他原始股東
    又大量出脫持股，致聚隆公司股價下跌，為避免四家子公司及各人頭戶之融資股
    票因擔保維持率不足而斷頭致受鉅大損失，遂一時失慮未尋合法管道動用聚隆公
    司資金進場護盤而罹刑章，渠等經此偵查審判經過，自當知所愓勉而無再犯之虞
    ，本院綜核各情認上開刑之宣告，已足策其自新，因認所宣告之刑，以暫不執行
    為適當，併均諭知緩刑三年，以啟自新，並期渠等能盡力繼續彌補聚隆公司之損
    失，以維護社會投資大眾之權益。
貳、無罪及免訴部分：
一、公訴意旨另以：
    （一）聚隆公司與鹿津公司就鹿津公司所有之坐落彰化縣鹿港鎮○○段一０三地
          號土地買賣係不實，而被告巳○○、乙○○假藉支付該筆土地款名義，以
          暫付款科目，將不實事項計入聚隆公司帳冊，而認共同涉有商業會計法第
          七十一條第一款罪嫌云云。
    （二）被告巳○○、乙○○為應付八十八年一月間台灣證券交易法查核上市公司
          財務狀況，於八十七年十二月間以五百十八萬元之代價，透過台北市民張
          謙華取得偽造之拓昕、立翔、汎益、巨能等四家投資公司在台灣銀行南門
          分行總額計二億八千萬元之存款證明影本資料之文書，並於八十八年一月
          間持供證交所人員而為行使，而認共同涉刑法第二百十六條、第二百十一
          條之罪嫌云云。
    （三）被告巳○○董事長、乙○○為維護聚隆公司股價，遂與庚○○、戊○○共
          同基於概括犯意，連續自八十七年九月三日至同年十月十七日止，共二十
          六個營業日，利用巨能、拓昕、汎益、立翔、昶富等投資公司名義及吳連
          三、亥○○、戌○○、甲壬○等人頭帳戶，針對聚隆公司股票進行不移轉
          所有權之偽作買賣，每日買進及賣出聚隆公司股票數量，占該股票各該日
        總成交量比率均達百分之二十以上，有時甚至高達百分之八十五以上，又
          巳○○等人意圖抬高聚隆公司股票之交易價格，於八十七年八月二十六日
          、九月三日、四日、八日、十五日、十六日、十月十二日等七個營業日連
          續以高價買入該公司股票，致影響該公司股價，因認被告等共同涉嫌違反
          證券交易法第一百五十五條第一項第二、四款之行為，應依同法第一百七
          十一條第一款處斷云云。
二、按犯罪事實應依證據認定之，無證據不得推定其犯罪事實；又犯罪後之法律已廢
    止其刑罰者，應為免訴之判決，刑事訴訟法第一百五十四條及第三百零二條第四
    款分別定有明文。又事實之認定，應憑證據，如未能發現相當證據，或證據不足
    以證明，自不能以推測或擬制之方法，為裁判基礎（最高法院四十年台上字第八
    六號判例參照）。另按認定犯罪事實，所憑之證據，雖不以直接證據為限，間接
    證據亦包括在內，然無論直接或間接證據，其為訴訟上之證明，須於通常一般之
    人均不致於有所懷疑，而得確信其為真實之程度者，始得據之為有罪之認定，倘
    其證明尚未達到此一程度，而有合理性懷疑之存在時，即無從為有罪之認定，此
亦有最高法院七十六年台上字第四九八六號判例可資參照。
三、經查：
    （一）、違反商業會計法部份：
        １、聚隆公司係早已與鹿津公司簽訂土地買賣意向書，後並得聚隆公司全體
            董事同意下，於八十七年九月十五日簽訂土地買賣預約書，並於該預約
            書中約定預約金三億三千八百萬元之支付。後聚隆公司於八十八年一月
            十日及八十八年一月二十一日董事及監察人聯席會議，追認通過該筆土
            地買賣。而鹿津公司除召開股東會議外，另於八十八年一月十二日與聚
            隆公司簽訂股權轉讓書及於八十八年二月二日寄發存證信函，且依聚隆
            公司八十八年度年報第四十三頁亦明載該筆土地買賣，又聚隆公司八十
            九年度股東常會議事手冊第三十四頁亦明載該筆土地買賣，此有該土地
            買賣預約書、聚隆公司第四屆第七、八次董事及監察人聯席會議、鹿津
            公司股東會議紀錄、股權轉讓書、聚隆公司議事手冊以及存證信函各乙
            份附卷可稽，此皆足證聚隆公司與鹿津公司間確有上述土地買賣契約存
            在。
        ２、證人寅○○（即鹿津公司名義負責人）於本院八十九年八月八日審理時
            證稱：「是巳○○、己○○和癸○○他們三人到我家談的，契約是我先
            生和他們訂的，．．．．」、「（契約你有無蓋章？）有。」、「（有
            無答應五億八百萬借給聚隆？）要問我先生，這事有印象，．．．．」
            等語；另證人辛○○即證人寅○○之先生於本院八十九年九月十四日審
            理時亦到庭證稱：「（土地的總價多少？）我忘記了，是和巳○○訂約
            ，己○○見證。」、「（有無同意將買賣的價金借給聚隆公司？）有過
            這方面的協調，口頭有同意借。」等語，此外復鹿津公司所出具之「聲
            明及同意書」乙紙附卷可憑，是該聚隆公司與鹿津公司間就上開土地買
            賣即非虛偽不實。
        ３、按聚隆公司與鹿津公司買賣上開一０三地號土地既係真實，則聚隆公司
            以暫付款土地款名義制作傳票及交付買賣款並計入會計帳冊中即無違反
            商業會計法第七十一條第一款罪嫌可言，是此部分犯罪不能證明，惟依
            公訴意旨，被告等此部分犯行與前揭有罪部分犯行具有牽連犯之裁判上
            一罪關係，爰不另為無罪諭知。
    （二）、行使偽造公文書罪嫌部份：
        １、訊據被告巳○○堅決否認有公訴人所指之犯行，並辯稱：伊於八十七年
            十二月三十日簽約向子○○借款三億七千萬元，利息費用為五百十八萬
            元，伊借貸乙事，己○○亦有參與，子○○於八十八年一月十九日將巨
            能、汎益、立翔、拓昕四家公司名義之台灣銀行南門分行存摺影本傳真
            予聚隆公司，簽證會計師王俊仁會計師表示存摺影本不行，需要存款餘
            額證明及函查確認是否屬實，證交所人員係於八十八年一月十六日前來
            查核，伊於八十八年一月二十六日收到子○○所交付之四紙存款餘額證
            明書，因等會計師之查詢回函，故伊未使用，後會計師查詢後知道是偽
            造之存摺影本，伊即未使用，伊已交五百十八萬元予子○○，而子○○
            竟偽造存摺影本，存款餘額證明書予伊，伊自己是被害人，伊不知那是
            偽造的，知道是偽造的文書後即未再使用等語；另被告乙○○則辯稱：
            此事伊不知，與伊無關等語。
        ２、經查：被告巳○○與案外人己○○為謀補償巨能、汎益、立翔、拓昕四
            家公司因護盤而生之損失，乃經由丑○○、辰○○代書之仲介及林亦書
            律師之見證，於八十七年十二月三十日與台北市民子○○訂定借貸契約
            。雙方約定「借貸金額：參億柒仟萬元正」、「借貸費用：伍佰壹拾捌
            萬元」、「甲方（指子○○）於八十七年十二月三十一日上午應將第一
            項借貸金額如數存入乙方（指巳○○）所指定設於陽信商業銀行之帳戶
            ，並影印存摺（即存款證明）予乙方」、「甲方於八十八年一月六日自
            行將第三項存摺內款項領清後，應將存款證明正本、存摺正本、印鑑章
            返還乙方。」，此有上開借貸契約書乙紙附卷可考，而證人即該契約之
            見證律師林亦書亦到庭證稱：「（借貸契約上證人是否你所簽？）是我
            簽的，但是當事人不是聚隆公司，他當時沒有表明是聚隆公司，他們是
            在我事務所旁的京華酒店談好，只是需要律師幫他們寫書面、見證，雙
            方當事人我都不認識。當時是何人打電話給我，我不記得，是在將近中
            午時打電話給我，他們說是看電話簿的。子○○我也不認識。找我是有
            三、四人以上一起來找我的，確實的人數我不記得。他們是直接打電話
            給我，馬上過來。條件是他們擬好給我，我幫他們修正，然後助理打字
            的。契約書是打好後，讓他們看，他們再去改的。我對契約沒有作任何
            建議，是照他們的意思寫書面，幫他們作見證。如果有核對身分證，應
            該是會在契約書後面附身分證影本。這件應該是沒有核對身分證。當時
            他們來時已經是快中午了，簽名是雙方當事人自己簽名的，內容的時間
            、金額都是照他們的意見，我沒有給建議。契約書是當天講，馬上打字
            ，就馬上簽名。當時也沒有說誰是介紹人。」等語屬實（見本院九十年
            七月五日訊問筆錄），是被告等若係欲透過子○○取得上開四紙偽造存
            款證明，又何必大費周章與子○○簽訂上開借貸契約並請律師見證？再
            者，被告巳○○若明知該傳真存摺影本及四紙存款餘額證明係偽造之公
            文書，衡諸常情，只須支付些許偽造之費用予子○○即可，又何必支付
            高達五百二十一萬元之鉅額利息費用，況被告巳○○確係遭子○○等人
            所詐騙乙節，亦經台灣台北地方法院檢察署於九十一年五月二十四日以
            九十年度偵字第九七三六號起訴子○○等人在案，亦有該起訴書乙份附
            卷可稽，被告等上開所辯應堪採信，是此部分犯罪亦不能證明，惟依公
            訴意旨，被告等此部分犯行與前揭有罪部分犯行具有牽連犯之裁判上一
            罪關係，爰不另為無罪諭知。
    （三）、違反證券交易法部份（即八十九年度偵字第二００六號併案部分）：
        １、經查：同案被告庚○○如何指示同案被告戊○○下單，以巨能、拓昕等
            子公司或以酉○○、亥○○等人頭戶之名義購買聚隆公司股票之事實，
            業據同案被告戊○○於法務部調查局彰化縣調查站及檢察官訊問時供述
            綦詳，核與被告巳○○、乙○○二人之供述以及證人己○○、卯○○、
            未○○證述之情節相符，並有監視報告及附件等文件多份附卷可稽，而
            酉○○、亥○○、戌○○及地○○等人之帳戶確係被告乙○○提供予林
            偉熙等人使用之人頭戶，亦據酉○○等人於偵查中證述屬實，是被告鄭
            孟松、乙○○及同案被告庚○○、戊○○確係有不移轉證券所有權而偽
            作買賣之情事，然證券交易法經立法院修正通過後，業於八十九年七月
            十九日公佈施行，其中該法第一百五十五條第一項第二款：對於在證券
            交易所上市之有價證券，不得有在集中交易市場，不移轉證券所有權而
            偽作買賣之規定已遭刪除（原應依同法第一百七十一條之規定處斷），
            是被告等人犯罪後法律已廢止其刑罰，此部分依刑事訴訟法第三百零二
            條第二款之規定自應為免訴之判決，惟依公訴意旨，被告等此部分犯行
            與前揭有罪部分犯行具有牽連犯之裁判上一罪關係，爰不另為免訴之諭
            知。
        ２、又證券交易法第一百五十五條第一項第四款係以行為人意圖抬高或壓低
            集中交易市場某種有價證券之交易價格，自行或以他人名義，對該有價
            證券，連續以高價買入或以低價賣出為要件。雖被告等人於八十七年八
            月二十六日、九月三日、四日、八日、十五日、十六日、十月十二日等
            七個營業日確有以高價買入該公司股票，致影響該公司股價之情事，然
            依卷附監視報告可知，被告等人以巨能、拓昕等子公司及酉○○、吳連
            春等人頭戶名義所組成之投資人集團，自八十七年八月三十一日起至同
            年十月十四日為止購買聚隆公司股票，亦有非以高價買入而以高價賣出
        之情形，該集團於同一日內購買、售出聚隆公司股票亦有不同之價格（
            如八十七年九月十五日雖以拓昕投資股份有限公司名義於上午九時十四
            分二十八秒時以漲停價三十一．五元委託買進三百千股，然同日上午八
            時五十九分三秒時亦以巨能投資公司名義以二九．一元價格委託買進一
            五０千股，又於同日上午九時七分四秒以二八．八元之價格委託賣出二
            ００千股），是被告等人雖於該段期間有大量買賣聚隆公司股票而有影
            響股價之情事，惟並無積極證據足認被告等人有抬高或壓低集中交易市
            場聚隆公司股價之意圖，被告等人亦無連續以高價買入或以低價賣出聚
            隆公司股票之行為，此均與證券交易法第一百五十五條第一項第四款之
            構成要件有別，自難以該罪相繩，是此部分犯罪亦不能證明，惟依公訴
            意旨，被告等此部分犯行與前揭有罪部分犯行具有牽連犯之裁判上一罪
            關係，爰不另為無罪諭知。
參、末按除有特別規定外，未受請求之事項予以判決者，其判決當然為違背法令﹔而
    原判決既就起訴部分，認不能證明被告犯罪，則與檢察官移送併案審理部分，即
  無裁判上一罪之連續或牽連關係可言，此有最高法院八十五年年度台上字第一八
    八五號判決可資參照。本件公訴意旨所起訴關於行使為造公文書及違反商業會計
    法部分既均應為無罪判決，已如前述，另有罪之背信部分復與移送併辦之行使偽
    造私文書、有價證券等罪嫌亦無牽連關係，揆諸前揭說明，則台灣台北地方法院
    檢察署檢察官併案移送的部分（八十九年偵字第三八六六、五０八九號），自不
    在本院審理範圍，應將此部分退回檢察官另為適當之處理，附此敘明。
據上論斷，應依刑事訴訟法第二百九十九條第一項前段、第三百條，刑法第二十八條
、第五十六條、第三百四十二條第一項、第七十四條第一款，罰金罰鍰提高標準條例
第一條前段，判決如主文。
本件經檢察官賴志盛到庭執行職務。
中      華      民      國    九十一    年      八      月    二十七    日
                                  臺灣彰化地方法院刑事第二庭
                                      法      官  康  弼  周
右正本證明與原本無異。
如不服本判決，應於判決送達後十日內，向本院提出上訴狀( 須附繕本 )。
告訴人或被害人對於判決如有不服具備理由請求檢察官上訴者，其上訴期間之計算係
以檢察官收受判決正本之日期為準。
                                      法院書記官  詹  國  立
中      華      民      國    九十一    年      九      月      二      日
刑法第三百四十二條
為他人處理事務，意圖為自己或第三人不法之利益或損害本人之利益，而為違背其任
務之行為，致生損害於本人之財產或其他利益者，處五年以下有期徒刑、拘役或科或
併科一千元以下罰金。
前項之未遂犯，罰之。